---
title: "영상 탐색"
author: Sang-Il Lee
date-modified: last-modified
number-sections: true
format: 
  html: 
    toc: true
code-link: true
code-copy: true
lightbox: true
execute: 
  warning: false
  error: false
  freeze: auto
editor: visual
editor_options: 
  chunk_output_type: console
---

## 개요

필수적인 패키지를 설치한다. RS 영상의 기본적으로 래스터 데이터이므로 `terra` 패키지를 사용하여 기본적인 오퍼레이션을 수행한다.

```{r}
library(tidyverse)
library(terra)
library(tidyterra)
library(sf)
library(tmap)
```

서울의 행정구역 바운더리 파일을 불러온다.

```{r}
#| results: hide
seoul <- st_read("D:/My R/Korean Administrative Areas/행정구역 셰이프 파일/2 Original Cleaning/2023_2Q/SEOUL_SIDO_2023_2Q.shp")
seoul_gu <- st_read("D:/My R/Korean Administrative Areas/행정구역 셰이프 파일/2 Original Cleaning/2023_2Q/SEOUL_GU_2023_2Q.shp")
seoul_dong <- st_read("D:/My R/Korean Administrative Areas/행정구역 셰이프 파일/2 Original Cleaning/2023_2Q/SEOUL_EMD_2023_2Q.shp")
```

### Level-1 데이터

Level-1 데이터를 불러온다.

```{r}
level1_landsat_seoul_st <- rast("D:/My R/World Data Manupulation/USGS EarthExplorer/level1_landsat_seoul_stack.tif")
```

Base R의 `plot()` 함수를 이용하여 단순 플롯을 제작한다.

```{r}
plot(level1_landsat_seoul_st, col = grey(0:100/100)) # 어두움
```

`tmap` 패키지를 이용하여 모든 밴드의 지도를 한꺼 번에 제작한다.

```{r}
#| fig-width: 15
#| fig-height: 10
#| fig-dpi: 600
tm_shape(level1_landsat_seoul_st, raster.downsample = FALSE) +
  tm_raster(style = "cont", palette = "-Greys", title = "DN") +
  tm_facets(ncol = 4, free.scales = FALSE) +
  tm_layout(legend.show = FALSE, panel.label.size = 2, 
            attr.outside = T, attr.outside.position = "bottom") +
  tm_credits(text = "SANG-IL LEE, Geography Education at SNU, 2025", size = 1.5, position = c(0.75, "top"))
```

B4(Red)만 분리해낸다.

```{r}
level1_B4 <- level1_landsat_seoul_st |> select(B4)
```

`tmap` 패키지를 이용하여 B4(Red)에 대한 기본 지도를 제작한다.

```{r}
#| fig-width: 15
#| fig-height: 12
#| fig-dpi: 600
my_map <- tm_shape(level1_B4, raster.downsample = FALSE) + 
  tm_raster(style = "cont", palette = "-Greys", title = "DN") +
  tm_shape(seoul) + tm_borders(col = "black", lwd = 2) +
  tm_legend(legend.position = c(0.87, 0.05), legend.bg.color = "white", legend.bg.alpha = 0.6, legend.title.size = 1.5, legend.text.size = 1.2) +
  tm_layout(inner.margins = c(0.05, 0.04, 0.06, 0.04), 
            title = "Level-1: B4", title.size = 2,
            title.position = c(0.02, 0.97)) + 
  tm_scale_bar(breaks = seq(0, 20, 5), text.size = 0.6, color.dark = "gray60", position = c(0.03, 0.01)) +
  tm_credits(text = "SANG-IL LEE, Geography Education at SNU, 2025", size = 0.8, position = c(0.76, 0.01))
my_map
```

### Level-2 데이터

Level-2 데이터를 불러온다.

```{r}
level2_landsat_seoul_st <- rast("D:/My R/World Data Manupulation/USGS EarthExplorer/level2_landsat_seoul_stack.tif")
```

Base R의 `plot()` 함수를 이용하여 단순 플롯을 제작한다.

```{r}
plot(level2_landsat_seoul_st, col = grey(0:100/100)) # 어두움
```

`tmap` 패키지를 이용하여 모든 밴드의 지도를 한꺼 번에 제작한다.

```{r}
#| fig-width: 15
#| fig-height: 6.6
#| fig-dpi: 600
tm_shape(level2_landsat_seoul_st, raster.downsample = FALSE) +
  tm_raster(style = "cont", palette = "-Greys", title = "DN") +
  tm_facets(ncol = 4, free.scales = FALSE) +
  tm_layout(legend.show = FALSE, panel.label.size = 2, 
            attr.outside = T, attr.outside.position = "bottom") +
  tm_credits(text = "SANG-IL LEE, Geography Education at SNU, 2025", size = 1.5, position = c(0.65, "top"))
```

B4(Red)만 분리해낸다.

```{r}
level2_B4 <- level2_landsat_seoul_st |> select(B4)
```

`tmap` 패키지를 이용하여 B4(Red)에 대한 기본 지도를 제작한다.

```{r}
#| fig-width: 15
#| fig-height: 12
#| fig-dpi: 600
my_map <- tm_shape(level2_B4, raster.downsample = FALSE) + 
  tm_raster(style = "cont", palette = "-Greys", title = "DN") +
  tm_shape(seoul) + tm_borders(col = "black", lwd = 2) +
  tm_legend(legend.position = c(0.87, 0.05), legend.bg.color = "white", legend.bg.alpha = 0.6, legend.title.size = 1.5, legend.text.size = 1.2) +
  tm_layout(inner.margins = c(0.05, 0.04, 0.06, 0.04), 
            title = "Level-2: B4", title.size = 2,
            title.position = c(0.02, 0.97)) + 
  tm_scale_bar(breaks = seq(0, 20, 5), text.size = 0.6, color.dark = "gray60", position = c(0.03, 0.01)) +
  tm_credits(text = "SANG-IL LEE, Geography Education at SNU, 2025", size = 0.8, position = c(0.76, 0.01))
my_map
```

## 개별 픽셀값의 확인

기본적인 사항을 알아본다.

```{r}
level2_B4 <- level2_landsat_seoul_st |> select(B4)
level2_B4
```

```{r}
level1_B4 <- level1_landsat_seoul_st |> select(B4)
level1_B4
```

개별 파라미터 값을 다음과 같이 알아본다.

```{r}
ext(level2_B4) # 범역
```

```{r}
res(level2_B4) # 공간 해상도
```

```{r}
dim(level2_B4) # 가로 세로 그리드 셀 수
```

```{r}
ncell(level2_B4) # 총 그리드 셀 수
```

```{r}
persp(level2_B4)
```

지도를 제작한다.

```{r}
my_map <- tm_shape(level2_B4, raster.downsample = FALSE) + 
  tm_raster(style = "cont", palette = "-Greys", title = "DN") +
  tm_shape(seoul) + tm_borders(col = "gray20", lwd = 1.5) +
  tm_legend(legend.position = c(0.85, 0.06), legend.bg.color = "white", legend.bg.alpha = 0.6) +
  tm_layout(inner.margins = c(0.07, 0.04, 0.06, 0.04), 
            title = "Level 2, B4", title.size = 1, 
            title.position = c("LEFT", "TOP")) + 
  tm_scale_bar(breaks = seq(0, 20, 4), color.dark = "gray60", position = c(0.03, 0.01))
my_map
```

```{r}
hist(level2_B4)
```

```{r}
rowFromCell(level2_B4, 10000)
```

```{r}
colFromCell(level2_B4, 10000)
```

```{r}
level2_B4 |> extract(10000)
```

```{r}
where.max(level2_B4)
```

내 연구실의 경위도 좌표를 평면직각좌표로 전환한다.

```{r}
points_sf <- tibble(lon = 126.955184, lat = 37.460422) |> 
  st_as_sf(coords = c("lon", "lat"), crs = 4326) |> 
  st_transform(crs = 5179) 
st_coordinates(points_sf)
```

내 연구실의 DN를 산출한다.

```{r}
level2_B4 |> 
  extract(st_coordinates(points_sf))
```

## 영상 통계 및 그래프

### 단변량

### 다변량

## 영상 프로파일링
