---
title: "영상 탐색"
author: Sang-Il Lee
date-modified: last-modified
number-sections: true
format: 
  html: 
    toc: true
code-link: true
code-copy: true
lightbox: true
execute: 
  warning: false
  error: false
  freeze: auto
editor: visual
editor_options: 
  chunk_output_type: console
---

## 개요

필수적인 패키지를 설치한다. RS 영상의 기본적으로 래스터 데이터이므로 `terra` 패키지를 사용하여 기본적인 오퍼레이션을 수행한다.

```{r}
library(tidyverse)
library(terra)
library(tidyterra)
library(sf)
library(tmap)
options(scipen = 999)
```

서울의 행정구역 바운더리 파일을 불러온다.

```{r}
#| results: hide
seoul <- st_read("D:/My R/Korean Administrative Areas/행정구역 셰이프 파일/2 Original Cleaning/2023_2Q/SEOUL_SIDO_2023_2Q.shp")
seoul_gu <- st_read("D:/My R/Korean Administrative Areas/행정구역 셰이프 파일/2 Original Cleaning/2023_2Q/SEOUL_GU_2023_2Q.shp")
seoul_dong <- st_read("D:/My R/Korean Administrative Areas/행정구역 셰이프 파일/2 Original Cleaning/2023_2Q/SEOUL_EMD_2023_2Q.shp")
```

### Level-1 데이터

Level-1 데이터를 불러온다.

```{r}
level1_landsat_seoul_st <- rast("D:/My R/World Data Manupulation/USGS EarthExplorer/level1_landsat_seoul_stack.tif")
```

Base R의 `plot()` 함수를 이용하여 단순 플롯을 제작한다.

```{r}
plot(level1_landsat_seoul_st, col = grey(0:100/100)) # 어두움
```

`tmap` 패키지를 이용하여 모든 밴드의 지도를 한꺼 번에 제작한다.

```{r}
#| fig-width: 15
#| fig-height: 10
#| fig-dpi: 600
tm_shape(level1_landsat_seoul_st, raster.downsample = FALSE) +
  tm_raster(style = "cont", palette = "-Greys", title = "DN") +
  tm_facets(ncol = 4, free.scales = FALSE) +
  tm_layout(legend.show = FALSE, panel.label.size = 2, 
            attr.outside = T, attr.outside.position = "bottom") +
  tm_credits(text = "SANG-IL LEE, Geography Education at SNU, 2025", size = 1.5, position = c(0.75, "top"))
```

B4(Red)만 분리해낸다.

```{r}
level1_B4 <- level1_landsat_seoul_st |> select(B4)
```

`tmap` 패키지를 이용하여 B4(Red)에 대한 기본 지도를 제작한다.

```{r}
#| fig-width: 15
#| fig-height: 12
#| fig-dpi: 600
my_map <- tm_shape(level1_B4, raster.downsample = FALSE) + 
  tm_raster(style = "cont", palette = "-Greys", title = "DN") +
  tm_shape(seoul) + tm_borders(col = "black", lwd = 2) +
  tm_legend(legend.position = c(0.87, 0.05), legend.bg.color = "white", legend.bg.alpha = 0.6, legend.title.size = 1.5, legend.text.size = 1.2) +
  tm_layout(inner.margins = c(0.05, 0.04, 0.06, 0.04), 
            title = "Level-1: B4", title.size = 2,
            title.position = c(0.02, 0.97)) + 
  tm_scale_bar(breaks = seq(0, 20, 5), text.size = 0.6, color.dark = "gray60", position = c(0.03, 0.01)) +
  tm_credits(text = "SANG-IL LEE, Geography Education at SNU, 2025", size = 0.8, position = c(0.76, 0.01))
my_map
```

### Level-2 데이터

Level-2 데이터를 불러온다.

```{r}
level2_landsat_seoul_st <- rast("D:/My R/World Data Manupulation/USGS EarthExplorer/level2_landsat_seoul_stack.tif")
```

Base R의 `plot()` 함수를 이용하여 단순 플롯을 제작한다.

```{r}
plot(level2_landsat_seoul_st, col = grey(0:100/100)) # 어두움
```

`tmap` 패키지를 이용하여 모든 밴드의 지도를 한꺼 번에 제작한다.

```{r}
#| fig-width: 15
#| fig-height: 6.6
#| fig-dpi: 600
tm_shape(level2_landsat_seoul_st, raster.downsample = FALSE) +
  tm_raster(style = "cont", palette = "-Greys", title = "DN") +
  tm_facets(ncol = 4, free.scales = FALSE) +
  tm_layout(legend.show = FALSE, panel.label.size = 2, 
            attr.outside = T, attr.outside.position = "bottom") +
  tm_credits(text = "SANG-IL LEE, Geography Education at SNU, 2025", size = 1.5, position = c(0.65, "top"))
```

B4(Red)만 분리해낸다.

```{r}
level2_B4 <- level2_landsat_seoul_st |> select(B4)
```

`tmap` 패키지를 이용하여 B4(Red)에 대한 기본 지도를 제작한다.

```{r}
#| fig-width: 15
#| fig-height: 12
#| fig-dpi: 600
my_map <- tm_shape(level2_B4, raster.downsample = FALSE) + 
  tm_raster(style = "cont", palette = "-Greys", title = "DN") +
  tm_shape(seoul) + tm_borders(col = "black", lwd = 2) +
  tm_legend(legend.position = c(0.87, 0.05), legend.bg.color = "white", legend.bg.alpha = 0.6, legend.title.size = 1.5, legend.text.size = 1.2) +
  tm_layout(inner.margins = c(0.05, 0.04, 0.06, 0.04), 
            title = "Level-2: B4", title.size = 2,
            title.position = c(0.02, 0.97)) + 
  tm_scale_bar(breaks = seq(0, 20, 5), text.size = 0.6, color.dark = "gray60", position = c(0.03, 0.01)) +
  tm_credits(text = "SANG-IL LEE, Geography Education at SNU, 2025", size = 0.8, position = c(0.76, 0.01))
my_map
```

## 개별 픽셀값의 확인

Level-2의 B4를 기준으로 기본적인 사항을 알아본다.

```{r}
level2_B4 
```

개별 파라미터 값을 다음과 같이 확인해 볼 수 있다.

```{r}
#| eval: false
ext(level2_B4) # 범역
res(level2_B4) # 공간 해상도
dim(level2_B4) # 가로 세로 그리드 셀 수
ncell(level2_B4) # 총 그리드 셀 수
```

셀 일련번호와 셀위치 좌표계를 왕래할 수 있다. 다음과 같은 방식으로 가능하다.

```{r}
#| eval: false
rowFromCell(level2_B4, 10000)
colFromCell(level2_B4, 10000)
cellFromRowCol(level2_B4, 9, 120)
xyFromCell(level2_B4, 10000)
cellFromXY(level2_B4, cbind(938618.2, 1966734))
colFromX(level2_B4, 938618.2)
rowFromY(level2_B4, 1966734)
```

[`extract()`](https://rspatial.github.io/terra/reference/extract.html) 함수를 이용하면 셀 값을 얻을 수 있다. 가장 단순한 방법은 셀 일련번호를 아는 경우이다.

```{r}
level2_B4 |> extract(10000)
```

그리드 좌표를 아는 경우는 다음과 같이 구할 수 있다.

```{r}
level2_B4 |> extract(cbind(938618.2, 1966734))
```

셀위치 좌표를 아는 경우 막바로 구할 수 없고, 먼저 셀 일련번호로 전환한 후 구할 수 있다.

```{r}
cell_num <- cellFromRowCol(level2_B4, 9, 120)
level2_B4 |> extract(cell_num)
```

내 연구실의 DN를 확인하고자 한다. 우선 경위도 좌표를 평면직각좌표로 전환한다.

```{r}
points_sf <- tibble(lon = 126.955184, lat = 37.460422) |> 
  st_as_sf(coords = c("lon", "lat"), crs = 4326) |> 
  st_transform(crs = 5179) 
st_coordinates(points_sf)
```

내 연구실의 DN를 산출한다.

```{r}
level1_landsat_seoul_st |> extract(st_coordinates(points_sf))
```

```{r}
level2_landsat_seoul_st |> extract(st_coordinates(points_sf))
```

모든 밴드에 대한 값을 동시에 얻고 싶으면 다음과 같이 하면 된다.

```{r}
level2_landsat_seoul_st |> extract(st_coordinates(points_sf))
```

## 영상 통계 및 그래프

### 단변량

우선, 서울시 내부 영역만 마스킹하도록 한다. 우선 Level-1에 적용한다.

```{r}
level1_landsat_seoul_st_mask <- level1_landsat_seoul_st |> 
  mask(seoul)
```

기본 플롯을 제작한다.

```{r}
plot(level1_landsat_seoul_st_mask, col = grey(0:100/100))
```

Level-2에 적용한다.

```{r}
level2_landsat_seoul_st_mask <- level2_landsat_seoul_st |> 
  mask(seoul)
```

```{r}
plot(level2_landsat_seoul_st_mask, col = grey(0:100/100))
```

Level-1에 대한 요약 통계량을 계산한다.

```{r}
global(level1_landsat_seoul_st_mask, fun = max, na.rm = TRUE) |> round(digits = 1)
global(level1_landsat_seoul_st_mask, fun = min, na.rm = TRUE) |> round(digits = 1)
global(level1_landsat_seoul_st_mask, fun = mean, na.rm = TRUE) |> round(digits = 1)
global(level1_landsat_seoul_st_mask, fun = range, na.rm = TRUE) |> 
  mutate(range = X2 - X1) |> round(digits = 1)
global(level1_landsat_seoul_st_mask, fun = var, na.rm = TRUE) |> round(digits = 1)
global(level1_landsat_seoul_st_mask, fun = sd, na.rm = TRUE) |> round(digits = 1)
```

Level-2에 대한 요약 통계량을 계산한다.

```{r}
global(level2_landsat_seoul_st_mask, fun = max, na.rm = TRUE) |> round(digits = 1)
global(level2_landsat_seoul_st_mask, fun = min, na.rm = TRUE) |> round(digits = 1)
global(level2_landsat_seoul_st_mask, fun = mean, na.rm = TRUE) |> round(digits = 1)
global(level2_landsat_seoul_st_mask, fun = range, na.rm = TRUE) |> 
  mutate(range = X2 - X1) |> round(digits = 1)
global(level2_landsat_seoul_st_mask, fun = var, na.rm = TRUE) |> round(digits = 1)
global(level2_landsat_seoul_st_mask, fun = sd, na.rm = TRUE) |> round(digits = 1)
```

Level-1에 대한 히스토그램을 제작한다.

```{r}
hist(level1_landsat_seoul_st_mask, breaks = 100)
```

Level-2에 대한 히스토그램을 제작한다.

```{r}
hist(level2_landsat_seoul_st_mask, breaks = 100)
```

`ggplot`으로 Level-1에 대한 히스토그램을 제작한다.

```{r}
#| fig-width: 19.4
#| fig-asp: 0.618
#| fig-dpi: 600
df <- as.data.frame(level1_landsat_seoul_st_mask, xy = FALSE, na.rm = TRUE)
df_long <- df |> 
  pivot_longer(
    cols = everything(), names_to = "band", values_to = "DN"
  ) |> 
  mutate(
    band = fct(band, levels = str_c("B", 1:11))
  )
ggplot(df_long, aes(x = DN)) +
  geom_histogram(bins = 100) +
  facet_wrap(~ band, scales = "free_y") +
  theme(
    plot.title = element_text(size = 30), 
    axis.title = element_text(size = 20),
    axis.text.x = element_text(size = 16), 
    axis.text.y = element_text(size = 16),
    legend.title = element_text(size = 17), 
    legend.text = element_text(size = 16),
    strip.text = element_text(size = 20)
  ) +
  labs(
    x = "DN", 
    y = "Frequencies", 
    caption ="SANG-IL LEE, Geography Education at SNU, 2025") 
```

`ggplot`으로 Level-2에 대한 히스토그램을 제작한다.

```{r}
#| fig-width: 19.4
#| fig-asp: 0.618
#| fig-dpi: 600
df <- as.data.frame(level2_landsat_seoul_st_mask, xy = FALSE, na.rm = TRUE)
df_long <- df |> 
  pivot_longer(
    cols = everything(), names_to = "band", values_to = "DN"
  ) |> 
  mutate(
    band = fct(band, levels = str_c("B", 1:11))
  )
ggplot(df_long, aes(x = DN)) +
  geom_histogram(bins = 100) +
  facet_wrap(~ band, scales = "free_y") +
  theme(
    plot.title = element_text(size = 30), 
    axis.title = element_text(size = 20),
    axis.text.x = element_text(size = 16), 
    axis.text.y = element_text(size = 16),
    legend.title = element_text(size = 17), 
    legend.text = element_text(size = 16),
    strip.text = element_text(size = 20)
  ) +
  labs(
    x = "DN", 
    y = "Frequencies", 
    caption ="SANG-IL LEE, Geography Education at SNU, 2025") 
```

### 다변량

## 영상 프로파일링
