---
title: "영상 강조"
author: Sang-Il Lee
date-modified: last-modified
number-sections: true
format: 
  html: 
    toc: true
code-link: true
code-copy: true
lightbox: true
execute: 
  warning: false
  error: false
  freeze: auto
editor: visual
editor_options: 
  chunk_output_type: console
---

## 개요

필수적인 패키지를 설치한다.

```{r}
library(tidyverse)
library(terra)
library(tidyterra)
library(sf)
library(tmap)
options(scipen = 999)
```

서울의 행정구역 바운더리 파일을 불러온다.

```{r}
#| results: hide 
seoul <- st_read("D:/My R/Korean Administrative Areas/행정구역 셰이프 파일/2 Original Cleaning/2023_2Q/SEOUL_SIDO_2023_2Q.shp")
seoul_gu <- st_read("D:/My R/Korean Administrative Areas/행정구역 셰이프 파일/2 Original Cleaning/2023_2Q/SEOUL_GU_2023_2Q.shp")
seoul_dong <- st_read("D:/My R/Korean Administrative Areas/행정구역 셰이프 파일/2 Original Cleaning/2023_2Q/SEOUL_EMD_2023_2Q.shp")
```

Level-2 데이터를 불러와 마스킹한다.

```{r}
level2_landsat_seoul_st <- rast("D:/My R/World Data Manupulation/USGS EarthExplorer/level2_landsat_seoul_stack.tif")
level2_landsat_seoul_st_mask <- level2_landsat_seoul_st |> 
  mask(seoul)
```

## 영상 축소 및 확대

## 대비 확장(contrast stretching)

### 최소-최대 대비 확장

대비 확장을 실행한다.

```{r}
level2_landsat_seoul_st_mask_st_minmax <- level2_landsat_seoul_st_mask |> 
  stretch(minv = 0, maxv = 255)
```

히스토그램을 생성한다.

```{r}
#| fig-width: 19.4
#| fig-asp: 0.618
#| fig-dpi: 600
df_2 <- as.data.frame(level2_landsat_seoul_st_mask_st_minmax, xy = FALSE, na.rm = TRUE)
df_long <- df_2 |> 
  pivot_longer(
    cols = everything(), names_to = "band", values_to = "DN"
  ) |> 
  mutate(
    band = fct(band, levels = unique(band))
  )
ggplot(df_long, aes(x = DN)) +
  geom_histogram(bins = 100) +
  facet_wrap(~ band, scales = "free_y") +
  theme(
    plot.title = element_text(size = 30), 
    axis.title = element_text(size = 20),
    axis.text.x = element_text(size = 16), 
    axis.text.y = element_text(size = 16),
    legend.title = element_text(size = 17), 
    legend.text = element_text(size = 16),
    strip.text = element_text(size = 20)
  ) +
  labs(
    x = "DN", 
    y = "Frequencies", 
    caption ="SANG-IL LEE, Geography Education at SNU, 2025") 
```

지도를 생성한다.

```{r}
#| fig-width: 15
#| fig-height: 10
#| fig-dpi: 300
my_map <- tm_shape(level2_landsat_seoul_st_mask_st_minmax, raster.downsample = FALSE) +
  tm_raster(style = "cont", palette = "-Greys", title = "DN") +
  tm_facets(ncol = 4, free.scales = FALSE) +
  tm_layout(legend.show = FALSE, panel.label.size = 2, 
            attr.outside = T, attr.outside.position = "bottom") +
  tm_credits(text = "SANG-IL LEE, Geography Education at SNU, 2025", size = 1.5, position = c(0.75, "top"))
my_map
```

```{r}
#| eval: false
#| echo: false
my.title <- "영상_강조_대비_확장_1"
my.path.name <- "D:/My Classes/2025년 1학기/원격탐사와 지리자료분석/이미지/"
my.file.name <- paste0(my.path.name, my.title, ".jpg")
tmap_save(
  my_map, filename = my.file.name, width = 15, height = 10, dpi = 600
)
```

### 표준편차 대비 확장

[`RStoolbox`](https://bleutner.github.io/RStoolbox/) 패키지를 활용하여 모든 값을 표준화한다.

```{r}
library(RStoolbox)
level2_landsat_seoul_st_mask_z <- level2_landsat_seoul_st_mask |> 
  normImage(norm = TRUE)
```

대비 확장을 실행한다.

```{r}
level2_landsat_seoul_st_mask_st_std <- level2_landsat_seoul_st_mask_z |> 
  stretch(minv = 0, maxv = 255, smin = -2, smax = 2)
```

히스토그램을 생성한다.

```{r}
#| fig-width: 19.4
#| fig-asp: 0.618
#| fig-dpi: 600
df_2 <- as.data.frame(level2_landsat_seoul_st_mask_st_std, xy = FALSE, na.rm = TRUE)
df_long <- df_2 |> 
  pivot_longer(
    cols = everything(), names_to = "band", values_to = "DN"
  ) |> 
  mutate(
    band = fct(band, levels = unique(band))
  )
ggplot(df_long, aes(x = DN)) +
  geom_histogram(bins = 100) +
  facet_wrap(~ band, scales = "free_y") +
  theme(
    plot.title = element_text(size = 30), 
    axis.title = element_text(size = 20),
    axis.text.x = element_text(size = 16), 
    axis.text.y = element_text(size = 16),
    legend.title = element_text(size = 17), 
    legend.text = element_text(size = 16),
    strip.text = element_text(size = 20)
  ) +
  labs(
    x = "DN", 
    y = "Frequencies", 
    caption ="SANG-IL LEE, Geography Education at SNU, 2025") 
```

지도를 생성한다.

```{r}
#| fig-width: 15
#| fig-height: 10
#| fig-dpi: 300
my_map <- tm_shape(level2_landsat_seoul_st_mask_st_std, raster.downsample = FALSE) +
  tm_raster(style = "cont", palette = "-Greys", title = "DN") +
  tm_facets(ncol = 4, free.scales = FALSE) +
  tm_layout(legend.show = FALSE, panel.label.size = 2, 
            attr.outside = T, attr.outside.position = "bottom") +
  tm_credits(text = "SANG-IL LEE, Geography Education at SNU, 2025", size = 1.5, position = c(0.75, "top"))
my_map
```

```{r}
#| eval: false
#| echo: false
my.title <- "영상_강조_대비_확장_2"
my.path.name <- "D:/My Classes/2025년 1학기/원격탐사와 지리자료분석/이미지/"
my.file.name <- paste0(my.path.name, my.title, ".jpg")
tmap_save(
  my_map, filename = my.file.name, width = 15, height = 10, dpi = 600
)
```

### 분위수 대비 확장

대비 확장을 실행한다.

```{r}
level2_landsat_seoul_st_mask_st_prop <- level2_landsat_seoul_st_mask |> 
  stretch(minv = 0, maxv = 255, minq = 0.01, maxq = 0.99)
```

히스토그램을 생성한다.

```{r}
#| fig-width: 19.4
#| fig-asp: 0.618
#| fig-dpi: 600
df_2 <- as.data.frame(level2_landsat_seoul_st_mask_st_prop, xy = FALSE, na.rm = TRUE)
df_long <- df_2 |> 
  pivot_longer(
    cols = everything(), names_to = "band", values_to = "DN"
  ) |> 
  mutate(
    band = fct(band, levels = unique(band))
  )
ggplot(df_long, aes(x = DN)) +
  geom_histogram(bins = 100) +
  facet_wrap(~ band, scales = "free_y") +
  theme(
    plot.title = element_text(size = 30), 
    axis.title = element_text(size = 20),
    axis.text.x = element_text(size = 16), 
    axis.text.y = element_text(size = 16),
    legend.title = element_text(size = 17), 
    legend.text = element_text(size = 16),
    strip.text = element_text(size = 20)
  ) +
  labs(
    x = "DN", 
    y = "Frequencies", 
    caption ="SANG-IL LEE, Geography Education at SNU, 2025") 
```

지도를 생성한다.

```{r}
#| fig-width: 15
#| fig-height: 10
#| fig-dpi: 300
my_map <- tm_shape(level2_landsat_seoul_st_mask_st_prop, raster.downsample = FALSE) +
  tm_raster(style = "cont", palette = "-Greys", title = "DN") +
  tm_facets(ncol = 4, free.scales = FALSE) +
  tm_layout(legend.show = FALSE, panel.label.size = 2, 
            attr.outside = T, attr.outside.position = "bottom") +
  tm_credits(text = "SANG-IL LEE, Geography Education at SNU, 2025", size = 1.5, position = c(0.75, "top"))
my_map
```

```{r}
#| eval: false
#| echo: false
my.title <- "영상_강조_대비_확장_3"
my.path.name <- "D:/My Classes/2025년 1학기/원격탐사와 지리자료분석/이미지/"
my.file.name <- paste0(my.path.name, my.title, ".jpg")
tmap_save(
  my_map, filename = my.file.name, width = 15, height = 10, dpi = 600
)
```

### 구간 대비 확장

### 히스토그램 균등화(histogram equalization)

대비 확장을 실행한다.

```{r}
level2_landsat_seoul_st_mask_st1_hist <- level2_landsat_seoul_st_mask |> 
  stretch(minv = 0, maxv = 255, histeq = TRUE)
```

히스토그램을 생성한다.

```{r}
#| fig-width: 19.4
#| fig-asp: 0.618
#| fig-dpi: 600
df_2 <- as.data.frame(level2_landsat_seoul_st_mask_st1_hist, xy = FALSE, na.rm = TRUE)
df_long <- df_2 |> 
  pivot_longer(
    cols = everything(), names_to = "band", values_to = "DN"
  ) |> 
  mutate(
    band = fct(band, levels = unique(band))
  )
ggplot(df_long, aes(x = DN)) +
  geom_histogram(bins = 100) +
  facet_wrap(~ band, scales = "free_y") +
  theme(
    plot.title = element_text(size = 30), 
    axis.title = element_text(size = 20),
    axis.text.x = element_text(size = 16), 
    axis.text.y = element_text(size = 16),
    legend.title = element_text(size = 17), 
    legend.text = element_text(size = 16),
    strip.text = element_text(size = 20)
  ) +
  labs(
    x = "DN", 
    y = "Frequencies", 
    caption ="SANG-IL LEE, Geography Education at SNU, 2025") 
```

지도를 생성한다.

```{r}
#| fig-width: 15
#| fig-height: 10
#| fig-dpi: 300
my_map <- tm_shape(level2_landsat_seoul_st_mask_st1_hist, raster.downsample = FALSE) +
  tm_raster(style = "cont", palette = "-Greys", title = "DN") +
  tm_facets(ncol = 4, free.scales = FALSE) +
  tm_layout(legend.show = FALSE, panel.label.size = 2, 
            attr.outside = T, attr.outside.position = "bottom") +
  tm_credits(text = "SANG-IL LEE, Geography Education at SNU, 2025", size = 1.5, 
             position = c(0.75, "top"))
my_map
```

```{r}
#| eval: false
#| echo: false
my.title <- "영상_강조_대비_확장_4"
my.path.name <- "D:/My Classes/2025년 1학기/원격탐사와 지리자료분석/이미지/"
my.file.name <- paste0(my.path.name, my.title, ".jpg")
tmap_save(
  my_map, filename = my.file.name, width = 15, height = 10, dpi = 600
)
```

## 공간 필터링(spatial filtering)

### 공간 영역 필터링

관악구만을 대상으로 한다.

```{r}
gwanak_gu <- seoul_gu |> 
  filter(SGG1_NM == "관악구") 
```

```{r}
gwanak_5 <- level2_landsat_seoul_st |> crop(gwanak_gu) |>  mask(gwanak_gu) |> 
  stretch(minv = 0, maxv = 255, minq = 0.01, maxq = 0.99) |> select(`B5(NIR)`)
```

지도를 제작한다.

```{r}
#| eval: false
gwanak_5 |> plot(col = grey(0:100/100))
```

```{r}
#| fig-width: 15
#| fig-height: 12
#| fig-dpi: 300
my_map <- tm_shape(gwanak_5, raster.downsample = FALSE) + 
  tm_raster(style = "cont", palette = "-Greys", title = "DN", legend.show = FALSE) +
  tm_shape(gwanak_gu) + tm_borders(col = "black", lwd = 2) +
  tm_layout(inner.margins = c(0.05, 0.04, 0.06, 0.04), 
            title = "Gwanak-gu: Band 5(NIR)", title.size = 2,
            title.position = c(0.02, 0.97)) + 
  tm_scale_bar(breaks = seq(0, 2.5, 0.5), text.size = 0.6, color.dark = "gray60", 
               position = c(0.03, 0.01)) +
  tm_credits(text = "SANG-IL LEE, Geography Education at SNU, 2025", size = 0.8, 
             position = c(0.76, 0.01))
my_map
```

```{r}
#| eval: false
#| echo: false
my.title <- "영상_강조_공간_필터링_1"
my.path.name <- "D:/My Classes/2025년 1학기/원격탐사와 지리자료분석/이미지/"
my.file.name <- paste0(my.path.name, my.title, ".jpg")
tmap_save(
  my_map, filename = my.file.name, width = 15, height = 12, dpi = 600
)
```

### 로우패스(low pass, 저주파)

`terra` 패키지의 `focal()` 함수를 적용하여 공간 필터링을 실행한다. 우선 가장 기본적인 로우패스(평균)를 적용한다.

```{r}
low_pass_mean <- gwanak_5 |> 
  focal(
    w = matrix(c(1, 1, 1, 1, 1, 1, 1, 1, 1), nrow=3),
    fun = mean
  )
```

```{r}
#| eval: false
plot(low_pass_mean, col = grey(0:100/100))
```

```{r}
#| fig-width: 15
#| fig-height: 12
#| fig-dpi: 300
my_map <- tm_shape(low_pass_mean, raster.downsample = FALSE) + 
  tm_raster(style = "cont", palette = "-Greys", title = "DN", legend.show = FALSE) +
  tm_shape(gwanak_gu) + tm_borders(col = "black", lwd = 2) +
  tm_layout(inner.margins = c(0.05, 0.04, 0.06, 0.04), 
            title = "Low Pass: Mean", title.size = 2,
            title.position = c(0.02, 0.97)) + 
  tm_scale_bar(breaks = seq(0, 2.5, 0.5), text.size = 0.6, color.dark = "gray60", 
               position = c(0.03, 0.01)) +
  tm_credits(text = "SANG-IL LEE, Geography Education at SNU, 2025", size = 0.8, 
             position = c(0.76, 0.01))
my_map
```

```{r}
#| eval: false
#| echo: false
my.title <- "영상_강조_공간_필터링_2"
my.path.name <- "D:/My Classes/2025년 1학기/원격탐사와 지리자료분석/이미지/"
my.file.name <- paste0(my.path.name, my.title, ".jpg")
tmap_save(
  my_map, filename = my.file.name, width = 15, height = 12, dpi = 600
)
```

로우패스(중위수)를 적용한다.

```{r}
low_pass_median <- gwanak_5 |> 
  focal(
    w = matrix(c(1, 1, 1, 1, 1, 1, 1, 1, 1), nrow=3),
    fun = median
  )
```

```{r}
#| eval: false
plot(low_pass_median, col = grey(0:100/100))
```

```{r}
#| fig-width: 15
#| fig-height: 12
#| fig-dpi: 300
my_map <- tm_shape(low_pass_median, raster.downsample = FALSE) + 
  tm_raster(style = "cont", palette = "-Greys", title = "DN", legend.show = FALSE) +
  tm_shape(gwanak_gu) + tm_borders(col = "black", lwd = 2) +
  tm_layout(inner.margins = c(0.05, 0.04, 0.06, 0.04), 
            title = "Low Pass: Median", title.size = 2,
            title.position = c(0.02, 0.97)) + 
  tm_scale_bar(breaks = seq(0, 2.5, 0.5), text.size = 0.6, color.dark = "gray60", 
               position = c(0.03, 0.01)) +
  tm_credits(text = "SANG-IL LEE, Geography Education at SNU, 2025", size = 0.8, 
             position = c(0.76, 0.01))
my_map
```

```{r}
#| eval: false
#| echo: false
my.title <- "영상_강조_공간_필터링_3"
my.path.name <- "D:/My Classes/2025년 1학기/원격탐사와 지리자료분석/이미지/"
my.file.name <- paste0(my.path.name, my.title, ".jpg")
tmap_save(
  my_map, filename = my.file.name, width = 15, height = 12, dpi = 600
)
```

로우패스(최소값)을 적용한다.

```{r}
low_pass_min <- gwanak_5 |> 
  focal(
    w = matrix(c(1, 1, 1, 1, 1, 1, 1, 1, 1), nrow=3),
    fun = min
  )
```

```{r}
#| eval: false
plot(low_pass_min, col = grey(0:100/100))
```

```{r}
#| fig-width: 15
#| fig-height: 12
#| fig-dpi: 300
my_map <- tm_shape(low_pass_min, raster.downsample = FALSE) + 
  tm_raster(style = "cont", palette = "-Greys", title = "DN", legend.show = FALSE) +
  tm_shape(gwanak_gu) + tm_borders(col = "black", lwd = 2) +
  tm_layout(inner.margins = c(0.05, 0.04, 0.06, 0.04), 
            title = "Low Pass: Minimum", title.size = 2,
            title.position = c(0.02, 0.97)) + 
  tm_scale_bar(breaks = seq(0, 2.5, 0.5), text.size = 0.6, color.dark = "gray60", 
               position = c(0.03, 0.01)) +
  tm_credits(text = "SANG-IL LEE, Geography Education at SNU, 2025", size = 0.8, 
             position = c(0.76, 0.01))
my_map
```

```{r}
#| eval: false
#| echo: false
my.title <- "영상_강조_공간_필터링_4"
my.path.name <- "D:/My Classes/2025년 1학기/원격탐사와 지리자료분석/이미지/"
my.file.name <- paste0(my.path.name, my.title, ".jpg")
tmap_save(
  my_map, filename = my.file.name, width = 15, height = 12, dpi = 600
)
```

로우패스(최대값)을 적용한다.

```{r}
low_pass_max <- gwanak_5 |> 
  focal(
    w = matrix(c(1, 1, 1, 1, 1, 1, 1, 1, 1), nrow=3),
    fun = max
  )
```

```{r}
#| eval: false
plot(low_pass_max, col = grey(0:100/100))
```

```{r}
#| fig-width: 15
#| fig-height: 12
#| fig-dpi: 300
my_map <- tm_shape(low_pass_max, raster.downsample = FALSE) + 
  tm_raster(style = "cont", palette = "-Greys", title = "DN", legend.show = FALSE) +
  tm_shape(gwanak_gu) + tm_borders(col = "black", lwd = 2) +
  tm_layout(inner.margins = c(0.05, 0.04, 0.06, 0.04), 
            title = "Low Pass: Maximum", title.size = 2,
            title.position = c(0.02, 0.97)) + 
  tm_scale_bar(breaks = seq(0, 2.5, 0.5), text.size = 0.6, color.dark = "gray60", 
               position = c(0.03, 0.01)) +
  tm_credits(text = "SANG-IL LEE, Geography Education at SNU, 2025", size = 0.8, 
             position = c(0.76, 0.01))
my_map
```

```{r}
#| eval: false
#| echo: false
my.title <- "영상_강조_공간_필터링_5"
my.path.name <- "D:/My Classes/2025년 1학기/원격탐사와 지리자료분석/이미지/"
my.file.name <- paste0(my.path.name, my.title, ".jpg")
tmap_save(
  my_map, filename = my.file.name, width = 15, height = 12, dpi = 600
)
```

### 하이패스(high pass, 고주파)

사례 1

```{r}
high_pass_1 <- gwanak_5 |> 
  focal(
    w = matrix(c(-1, -1, -1, -1, 9, -1, -1, -1, -1), nrow=3), 
    fun = mean
  )
```

```{r}
#| eval: false
plot(high_pass_1, col = grey(0:100/100))
```

```{r}
#| fig-width: 15
#| fig-height: 12
#| fig-dpi: 300
my_map <- tm_shape(high_pass_1, raster.downsample = FALSE) + 
  tm_raster(style = "cont", palette = "-Greys", title = "DN", legend.show = FALSE) +
  tm_shape(gwanak_gu) + tm_borders(col = "black", lwd = 2) +
  tm_layout(inner.margins = c(0.05, 0.04, 0.06, 0.04), 
            title = "High Pass", title.size = 2,
            title.position = c(0.02, 0.97)) + 
  tm_scale_bar(breaks = seq(0, 2.5, 0.5), text.size = 0.6, color.dark = "gray60", 
               position = c(0.03, 0.01)) +
  tm_credits(text = "SANG-IL LEE, Geography Education at SNU, 2025", size = 0.8, 
             position = c(0.76, 0.01))
my_map
```

```{r}
#| eval: false
#| echo: false
my.title <- "영상_강조_공간_필터링_6"
my.path.name <- "D:/My Classes/2025년 1학기/원격탐사와 지리자료분석/이미지/"
my.file.name <- paste0(my.path.name, my.title, ".jpg")
tmap_save(
  my_map, filename = my.file.name, width = 15, height = 12, dpi = 600
)
```

사례 2

```{r}
high_pass_2 <- gwanak_5 |> 
  focal(
    w = matrix(c(1, -2, 1, -2, 5, -2, 1, -2, 1), nrow=3),
    fun = mean
  )
```

```{r}
#| eval: false
plot(high_pass_2, col = grey(0:100/100))
```

엠보스 1(동서)

```{r}
emboss_1 <- gwanak_5 |> 
  focal(
    w = matrix(c(0, 0, 0, 1, 0, -1, 0, 0, 0), nrow=3),
    fun = mean
  )
```

```{r}
#| eval: false
plot(emboss_1, col = grey(0:100/100))
```

```{r}
#| fig-width: 15
#| fig-height: 12
#| fig-dpi: 300
my_map <- tm_shape(emboss_1, raster.downsample = FALSE) + 
  tm_raster(style = "cont", palette = "-Greys", title = "DN", legend.show = FALSE) +
  tm_shape(gwanak_gu) + tm_borders(col = "black", lwd = 2) +
  tm_layout(inner.margins = c(0.05, 0.04, 0.06, 0.04), 
            title = "Emboss EW", title.size = 2,
            title.position = c(0.02, 0.97)) + 
  tm_scale_bar(breaks = seq(0, 2.5, 0.5), text.size = 0.6, color.dark = "gray60", 
               position = c(0.03, 0.01)) +
  tm_credits(text = "SANG-IL LEE, Geography Education at SNU, 2025", size = 0.8, 
             position = c(0.76, 0.01))
my_map
```

```{r}
#| eval: false
#| echo: false
my.title <- "영상_강조_공간_필터링_7"
my.path.name <- "D:/My Classes/2025년 1학기/원격탐사와 지리자료분석/이미지/"
my.file.name <- paste0(my.path.name, my.title, ".jpg")
tmap_save(
  my_map, filename = my.file.name, width = 15, height = 12, dpi = 600
)
```

엠보스 2(남북)

```{r}
emboss_2 <- gwanak_5 |> 
  focal(
    w = matrix(c(0, 1, 0, 0, 0, 0, 0, -1, 0), nrow=3),
    fun = mean
  )
```

```{r}
#| eval: false
plot(emboss_2, col = grey(0:100/100))
```

```{r}
#| fig-width: 15
#| fig-height: 12
#| fig-dpi: 300
my_map <- tm_shape(emboss_2, raster.downsample = FALSE) + 
  tm_raster(style = "cont", palette = "-Greys", title = "DN", legend.show = FALSE) +
  tm_shape(gwanak_gu) + tm_borders(col = "black", lwd = 2) +
  tm_layout(inner.margins = c(0.05, 0.04, 0.06, 0.04), 
            title = "Emboss NS", title.size = 2,
            title.position = c(0.02, 0.97)) + 
  tm_scale_bar(breaks = seq(0, 2.5, 0.5), text.size = 0.6, color.dark = "gray60", 
               position = c(0.03, 0.01)) +
  tm_credits(text = "SANG-IL LEE, Geography Education at SNU, 2025", size = 0.8, 
             position = c(0.76, 0.01))
my_map
```

```{r}
#| eval: false
#| echo: false
my.title <- "영상_강조_공간_필터링_8"
my.path.name <- "D:/My Classes/2025년 1학기/원격탐사와 지리자료분석/이미지/"
my.file.name <- paste0(my.path.name, my.title, ".jpg")
tmap_save(
  my_map, filename = my.file.name, width = 15, height = 12, dpi = 600
)
```

엠보스 3(북동)

```{r}
emboss_3 <- gwanak_5 |> 
  focal(
    w = matrix(c(1, 0, 0, 0, 0, 0, 0, 0, -1), nrow=3),
    fun = mean
  )
```

```{r}
#| eval: false
plot(emboss_3, col = grey(0:100/100))
```

```{r}
#| fig-width: 15
#| fig-height: 12
#| fig-dpi: 300
my_map <- tm_shape(emboss_3, raster.downsample = FALSE) + 
  tm_raster(style = "cont", palette = "-Greys", title = "DN", legend.show = FALSE) +
  tm_shape(gwanak_gu) + tm_borders(col = "black", lwd = 2) +
  tm_layout(inner.margins = c(0.05, 0.04, 0.06, 0.04), 
            title = "Emboss NE", title.size = 2,
            title.position = c(0.02, 0.97)) + 
  tm_scale_bar(breaks = seq(0, 2.5, 0.5), text.size = 0.6, color.dark = "gray60", 
               position = c(0.03, 0.01)) +
  tm_credits(text = "SANG-IL LEE, Geography Education at SNU, 2025", size = 0.8, 
             position = c(0.76, 0.01))
my_map
```

```{r}
#| eval: false
#| echo: false
my.title <- "영상_강조_공간_필터링_9"
my.path.name <- "D:/My Classes/2025년 1학기/원격탐사와 지리자료분석/이미지/"
my.file.name <- paste0(my.path.name, my.title, ".jpg")
tmap_save(
  my_map, filename = my.file.name, width = 15, height = 12, dpi = 600
)
```

엠보스 4(북서)

```{r}
emboss_4 <- gwanak_5 |> 
  focal(
    w = matrix(c(0, 0, 1, 0, 0, 0, -1, 0, 0), nrow=3),
    fun = mean
  )
```

```{r}
#| eval: false
plot(emboss_4, col = grey(0:100/100))
```

```{r}
#| fig-width: 15
#| fig-height: 12
#| fig-dpi: 300
my_map <- tm_shape(emboss_4, raster.downsample = FALSE) + 
  tm_raster(style = "cont", palette = "-Greys", title = "DN", legend.show = FALSE) +
  tm_shape(gwanak_gu) + tm_borders(col = "black", lwd = 2) +
  tm_layout(inner.margins = c(0.05, 0.04, 0.06, 0.04), 
            title = "Emboss NW", title.size = 2,
            title.position = c(0.02, 0.97)) + 
  tm_scale_bar(breaks = seq(0, 2.5, 0.5), text.size = 0.6, color.dark = "gray60", 
               position = c(0.03, 0.01)) +
  tm_credits(text = "SANG-IL LEE, Geography Education at SNU, 2025", size = 0.8, 
             position = c(0.76, 0.01))
my_map
```

```{r}
#| eval: false
#| echo: false
my.title <- "영상_강조_공간_필터링_10"
my.path.name <- "D:/My Classes/2025년 1학기/원격탐사와 지리자료분석/이미지/"
my.file.name <- paste0(my.path.name, my.title, ".jpg")
tmap_save(
  my_map, filename = my.file.name, width = 15, height = 12, dpi = 600
)
```

컴퍼스 경사 1(동)

```{r}
compass_1 <- gwanak_5 |> 
  focal(
    w = matrix(c(-1, 1, 1, -1, -2, 1, -1, 1, 1), nrow=3),
    fun = mean
  )
```

```{r}
#| eval: false
plot(compass_1, col = grey(0:100/100))
```

```{r}
#| fig-width: 15
#| fig-height: 12
#| fig-dpi: 300
my_map <- tm_shape(compass_1, raster.downsample = FALSE) + 
  tm_raster(style = "cont", palette = "-Greys", title = "DN", legend.show = FALSE) +
  tm_shape(gwanak_gu) + tm_borders(col = "black", lwd = 2) +
  tm_layout(inner.margins = c(0.05, 0.04, 0.06, 0.04), 
            title = "Compass E", title.size = 2,
            title.position = c(0.02, 0.97)) + 
  tm_scale_bar(breaks = seq(0, 2.5, 0.5), text.size = 0.6, color.dark = "gray60", 
               position = c(0.03, 0.01)) +
  tm_credits(text = "SANG-IL LEE, Geography Education at SNU, 2025", size = 0.8, 
             position = c(0.76, 0.01))
my_map
```

```{r}
#| eval: false
#| echo: false
my.title <- "영상_강조_공간_필터링_11"
my.path.name <- "D:/My Classes/2025년 1학기/원격탐사와 지리자료분석/이미지/"
my.file.name <- paste0(my.path.name, my.title, ".jpg")
tmap_save(
  my_map, filename = my.file.name, width = 15, height = 12, dpi = 600
)
```

컴퍼스 경사 2(북)

```{r}
compass_2 <- gwanak_5 |> 
  focal(
    w = matrix(c(1, 1, 1, 1, -2, 1, -1, -1, -1), nrow=3),
    fun = mean
  )
```

```{r}
#| eval: false
plot(compass_2, col = grey(0:100/100))
```

```{r}
#| fig-width: 15
#| fig-height: 12
#| fig-dpi: 300
my_map <- tm_shape(compass_2, raster.downsample = FALSE) + 
  tm_raster(style = "cont", palette = "-Greys", title = "DN", legend.show = FALSE) +
  tm_shape(gwanak_gu) + tm_borders(col = "black", lwd = 2) +
  tm_layout(inner.margins = c(0.05, 0.04, 0.06, 0.04), 
            title = "Compass N", title.size = 2,
            title.position = c(0.02, 0.97)) + 
  tm_scale_bar(breaks = seq(0, 2.5, 0.5), text.size = 0.6, color.dark = "gray60", 
               position = c(0.03, 0.01)) +
  tm_credits(text = "SANG-IL LEE, Geography Education at SNU, 2025", size = 0.8, 
             position = c(0.76, 0.01))
my_map
```

```{r}
#| eval: false
#| echo: false
my.title <- "영상_강조_공간_필터링_12"
my.path.name <- "D:/My Classes/2025년 1학기/원격탐사와 지리자료분석/이미지/"
my.file.name <- paste0(my.path.name, my.title, ".jpg")
tmap_save(
  my_map, filename = my.file.name, width = 15, height = 12, dpi = 600
)
```

컴퍼스 경사 3(북동)

```{r}
compass_3 <- gwanak_5 |> 
  focal(
    w = matrix(c(1, 1, 1, -1, -2, 1, -1, -1, 1), nrow=3),
    fun = mean
  )
```

```{r}
#| eval: false
plot(compass_3, col = grey(0:100/100))
```

```{r}
#| fig-width: 15
#| fig-height: 12
#| fig-dpi: 300
my_map <- tm_shape(compass_3, raster.downsample = FALSE) + 
  tm_raster(style = "cont", palette = "-Greys", title = "DN", legend.show = FALSE) +
  tm_shape(gwanak_gu) + tm_borders(col = "black", lwd = 2) +
  tm_layout(inner.margins = c(0.05, 0.04, 0.06, 0.04), 
            title = "Compass NE", title.size = 2,
            title.position = c(0.02, 0.97)) + 
  tm_scale_bar(breaks = seq(0, 2.5, 0.5), text.size = 0.6, color.dark = "gray60", 
               position = c(0.03, 0.01)) +
  tm_credits(text = "SANG-IL LEE, Geography Education at SNU, 2025", size = 0.8, 
             position = c(0.76, 0.01))
my_map
```

```{r}
#| eval: false
#| echo: false
my.title <- "영상_강조_공간_필터링_13"
my.path.name <- "D:/My Classes/2025년 1학기/원격탐사와 지리자료분석/이미지/"
my.file.name <- paste0(my.path.name, my.title, ".jpg")
tmap_save(
  my_map, filename = my.file.name, width = 15, height = 12, dpi = 600
)
```

컴퍼스 경사 4(북서)

```{r}
compass_4 <- gwanak_5 |> 
  focal(
    w = matrix(c(1, 1, 1, 1, -2, -1, 1, -1, -1), nrow=3),
    fun = mean
  )
```

```{r}
#| eval: false
plot(compass_4, col = grey(0:100/100))
```

```{r}
#| fig-width: 15
#| fig-height: 12
#| fig-dpi: 300
my_map <- tm_shape(compass_4, raster.downsample = FALSE) + 
  tm_raster(style = "cont", palette = "-Greys", title = "DN", legend.show = FALSE) +
  tm_shape(gwanak_gu) + tm_borders(col = "black", lwd = 2) +
  tm_layout(inner.margins = c(0.05, 0.04, 0.06, 0.04), 
            title = "Compass NW", title.size = 2,
            title.position = c(0.02, 0.97)) + 
  tm_scale_bar(breaks = seq(0, 2.5, 0.5), text.size = 0.6, color.dark = "gray60", 
               position = c(0.03, 0.01)) +
  tm_credits(text = "SANG-IL LEE, Geography Education at SNU, 2025", size = 0.8, 
             position = c(0.76, 0.01))
my_map
```

```{r}
#| eval: false
#| echo: false
my.title <- "영상_강조_공간_필터링_14"
my.path.name <- "D:/My Classes/2025년 1학기/원격탐사와 지리자료분석/이미지/"
my.file.name <- paste0(my.path.name, my.title, ".jpg")
tmap_save(
  my_map, filename = my.file.name, width = 15, height = 12, dpi = 600
)
```

라플라스 4

```{r}
laplace_4 <- gwanak_5 |>
  focal(
    w = matrix(c(0, -1, 0, -1, 4, -1, 0, -1, 0), nrow=3),
    fun = mean
  )
```

```{r}
#| eval: false
plot(laplace_4, col = grey(0:100/100))
```

```{r}
#| fig-width: 15
#| fig-height: 12
#| fig-dpi: 300
my_map <- tm_shape(laplace_4, raster.downsample = FALSE) + 
  tm_raster(style = "cont", palette = "-Greys", title = "DN", legend.show = FALSE) +
  tm_shape(gwanak_gu) + tm_borders(col = "black", lwd = 2) +
  tm_layout(inner.margins = c(0.05, 0.04, 0.06, 0.04), 
            title = "Laplacian 4", title.size = 2,
            title.position = c(0.02, 0.97)) + 
  tm_scale_bar(breaks = seq(0, 2.5, 0.5), text.size = 0.6, color.dark = "gray60", 
               position = c(0.03, 0.01)) +
  tm_credits(text = "SANG-IL LEE, Geography Education at SNU, 2025", size = 0.8, 
             position = c(0.76, 0.01))
my_map
```

```{r}
#| eval: false
#| echo: false
my.title <- "영상_강조_공간_필터링_15"
my.path.name <- "D:/My Classes/2025년 1학기/원격탐사와 지리자료분석/이미지/"
my.file.name <- paste0(my.path.name, my.title, ".jpg")
tmap_save(
  my_map, filename = my.file.name, width = 15, height = 12, dpi = 600
)
```

라플라스 5

```{r}
laplace_5 <- gwanak_5 |>
  focal(
    w = matrix(c(0, -1, 0, -1, 5, -1, 0, -1, 0), nrow=3),
    fun = mean
  )
```

```{r}
#| eval: false
plot(laplace_5, col = grey(0:100/100))
```

```{r}
#| fig-width: 15
#| fig-height: 12
#| fig-dpi: 300
my_map <- tm_shape(laplace_5, raster.downsample = FALSE) + 
  tm_raster(style = "cont", palette = "-Greys", title = "DN", legend.show = FALSE) +
  tm_shape(gwanak_gu) + tm_borders(col = "black", lwd = 2) +
  tm_layout(inner.margins = c(0.05, 0.04, 0.06, 0.04), 
            title = "Laplacian 5", title.size = 2,
            title.position = c(0.02, 0.97)) + 
  tm_scale_bar(breaks = seq(0, 2.5, 0.5), text.size = 0.6, color.dark = "gray60", 
               position = c(0.03, 0.01)) +
  tm_credits(text = "SANG-IL LEE, Geography Education at SNU, 2025", size = 0.8, 
             position = c(0.76, 0.01))
my_map
```

```{r}
#| eval: false
#| echo: false
my.title <- "영상_강조_공간_필터링_16"
my.path.name <- "D:/My Classes/2025년 1학기/원격탐사와 지리자료분석/이미지/"
my.file.name <- paste0(my.path.name, my.title, ".jpg")
tmap_save(
  my_map, filename = my.file.name, width = 15, height = 12, dpi = 600
)
```

라플라스 7

```{r}
laplace_7 <- gwanak_5 |>
  focal(
    w = matrix(c(1, 1, 1, 1, -7, 1, 1, 1, 1), nrow=3),
    fun = mean
  )
```

```{r}
#| eval: false
plot(laplace_7, col = grey(0:100/100))
```

```{r}
#| fig-width: 15
#| fig-height: 12
#| fig-dpi: 300
my_map <- tm_shape(laplace_7, raster.downsample = FALSE) + 
  tm_raster(style = "cont", palette = "-Greys", title = "DN", legend.show = FALSE) +
  tm_shape(gwanak_gu) + tm_borders(col = "black", lwd = 2) +
  tm_layout(inner.margins = c(0.05, 0.04, 0.06, 0.04), 
            title = "Laplacian 7", title.size = 2,
            title.position = c(0.02, 0.97)) + 
  tm_scale_bar(breaks = seq(0, 2.5, 0.5), text.size = 0.6, color.dark = "gray60", 
               position = c(0.03, 0.01)) +
  tm_credits(text = "SANG-IL LEE, Geography Education at SNU, 2025", size = 0.8, 
             position = c(0.76, 0.01))
my_map
```

```{r}
#| eval: false
#| echo: false
my.title <- "영상_강조_공간_필터링_17"
my.path.name <- "D:/My Classes/2025년 1학기/원격탐사와 지리자료분석/이미지/"
my.file.name <- paste0(my.path.name, my.title, ".jpg")
tmap_save(
  my_map, filename = my.file.name, width = 15, height = 12, dpi = 600
)
```

라플라스 8

```{r}
laplace_8 <- gwanak_5 |>
  focal(
    w = matrix(c(-1, -1, -1, -1, 8, -1, -1, -1, -1), nrow=3),
    fun = mean
  )
```

```{r}
#| eval: false
plot(laplace_8, col = grey(0:100/100))
```

```{r}
#| fig-width: 15
#| fig-height: 12
#| fig-dpi: 300
my_map <- tm_shape(laplace_8, raster.downsample = FALSE) + 
  tm_raster(style = "cont", palette = "-Greys", title = "DN", legend.show = FALSE) +
  tm_shape(gwanak_gu) + tm_borders(col = "black", lwd = 2) +
  tm_layout(inner.margins = c(0.05, 0.04, 0.06, 0.04), 
            title = "Laplacian 8", title.size = 2,
            title.position = c(0.02, 0.97)) + 
  tm_scale_bar(breaks = seq(0, 2.5, 0.5), text.size = 0.6, color.dark = "gray60", 
               position = c(0.03, 0.01)) +
  tm_credits(text = "SANG-IL LEE, Geography Education at SNU, 2025", size = 0.8, 
             position = c(0.76, 0.01))
my_map
```

```{r}
#| eval: false
#| echo: false
my.title <- "영상_강조_공간_필터링_18"
my.path.name <- "D:/My Classes/2025년 1학기/원격탐사와 지리자료분석/이미지/"
my.file.name <- paste0(my.path.name, my.title, ".jpg")
tmap_save(
  my_map, filename = my.file.name, width = 15, height = 12, dpi = 600
)
```

소벨(Sobel) 필터는 우선 함수를 만든다.

```{r}
sobel <- function(r) {
	fx <- matrix(c(-1, 0, 1, -2, 0, 2, -1, 0, 1), nrow=3)
	fy <- matrix(c(1, 2, 1, 0, 0, 0, -1, -2, -1), nrow=3)
	rx <- focal(r, fx)
	ry <- focal(r, fy)
	sqrt(rx^2 + ry^2)
}
```

```{r}
sobel <- gwanak_5 |>
  sobel()
```

```{r}
#| eval: false
plot(sobel, col = grey(0:100/100))
```

```{r}
#| fig-width: 15
#| fig-height: 12
#| fig-dpi: 300
my_map <- tm_shape(sobel, raster.downsample = FALSE) + 
  tm_raster(style = "cont", palette = "-Greys", title = "DN", legend.show = FALSE) +
  tm_shape(gwanak_gu) + tm_borders(col = "black", lwd = 2) +
  tm_layout(inner.margins = c(0.05, 0.04, 0.06, 0.04), 
            title = "Sobel", title.size = 2,
            title.position = c(0.02, 0.97)) + 
  tm_scale_bar(breaks = seq(0, 2.5, 0.5), text.size = 0.6, color.dark = "gray60", 
               position = c(0.03, 0.01)) +
  tm_credits(text = "SANG-IL LEE, Geography Education at SNU, 2025", size = 0.8, 
             position = c(0.76, 0.01))
my_map
```

```{r}
#| eval: false
#| echo: false
my.title <- "영상_강조_공간_필터링_19"
my.path.name <- "D:/My Classes/2025년 1학기/원격탐사와 지리자료분석/이미지/"
my.file.name <- paste0(my.path.name, my.title, ".jpg")
tmap_save(
  my_map, filename = my.file.name, width = 15, height = 12, dpi = 600
)
```

로버츠(Roberts) 필터는 우선 함수를 만든다.

```{r}
roberts <- function(r) {
	fx <- matrix(c(0, 0, 0, 0, 1, 0, 0, 0, -1), nrow=3)
	fy <- matrix(c(0, 0, 0, 0, 0, 1, 0, -1, 0), nrow=3)
	rx <- focal(r, fx)
	ry <- focal(r, fy)
	rx + ry
}
```

```{r}
roberts <- gwanak_5 |>
  stretch(minv = 0, maxv = 255, minq = 0.01, maxq = 0.99) |> 
  roberts()
```

```{r}
#| eval: false
plot(roberts, col = grey(0:100/100))
```

```{r}
#| fig-width: 15
#| fig-height: 12
#| fig-dpi: 300
my_map <- tm_shape(roberts, raster.downsample = FALSE) + 
  tm_raster(style = "cont", palette = "-Greys", title = "DN", legend.show = FALSE) +
  tm_shape(gwanak_gu) + tm_borders(col = "black", lwd = 2) +
  # tm_legend(legend.position = c(0.87, 0.05), legend.bg.color = "white", legend.bg.alpha = 0.6, legend.title.size = 1.5, legend.text.size = 1.2) +
  tm_layout(inner.margins = c(0.05, 0.04, 0.06, 0.04), 
            title = "Roberts", title.size = 2,
            title.position = c(0.02, 0.97)) + 
  tm_scale_bar(breaks = seq(0, 2.5, 0.5), text.size = 0.6, color.dark = "gray60", 
               position = c(0.03, 0.01)) +
  tm_credits(text = "SANG-IL LEE, Geography Education at SNU, 2025", size = 0.8, 
             position = c(0.76, 0.01))
my_map
```

```{r}
#| eval: false
#| echo: false
my.title <- "영상_강조_공간_필터링_20"
my.path.name <- "D:/My Classes/2025년 1학기/원격탐사와 지리자료분석/이미지/"
my.file.name <- paste0(my.path.name, my.title, ".jpg")
tmap_save(
  my_map, filename = my.file.name, width = 15, height = 12, dpi = 600
)
```
