---
title: "변화 탐지"
author: Sang-Il Lee
date-modified: last-modified
number-sections: true
format: 
  html: 
    toc: true
code-link: true
code-copy: true
lightbox: true
execute: 
  warning: false
  error: false
  freeze: auto
editor: visual
editor_options: 
  chunk_output_type: console
---

## 개요

필수적인 패키지를 불러온다.

```{r}
library(tidyverse)
library(sf)
library(terra)
library(tmap)
library(RStoolbox)
library(RColorBrewer)
```

서울의 행정구역 바운더리 파일을 불러온다.

```{r}
#| results: hide 
seoul <- st_read("D:/My R/Korean Administrative Areas/행정구역 셰이프 파일/2 Original Cleaning/2023_2Q/SEOUL_SIDO_2023_2Q.shp")
seoul_gu <- st_read("D:/My R/Korean Administrative Areas/행정구역 셰이프 파일/2 Original Cleaning/2023_2Q/SEOUL_GU_2023_2Q.shp")
seoul_dong <- st_read("D:/My R/Korean Administrative Areas/행정구역 셰이프 파일/2 Original Cleaning/2023_2Q/SEOUL_EMD_2023_2Q.shp")
```

2024년에 촬영된 Landsat 영상과 1983년에 촬영된 Landsat 영상을 비교하고자 한다. 2024년 데이터를 불러와 마스킹한다.

```{r}
level2_landsat_seoul_st <- rast("D:/My R/World Data Manupulation/USGS EarthExplorer/level2_landsat_seoul_stack.tif")
seoul_2024 <- level2_landsat_seoul_st |> 
  mask(seoul)
```

1994년 데이터를 불러와 마스킹한다.

```{r}
level2_landsat_seoul_st_1994 <- rast("D:/My R/World Data Manupulation/USGS EarthExplorer/level2_landsat_seoul_stack_1994.tif")
seoul_1994 <- level2_landsat_seoul_st_1994 |> 
  mask(seoul)
```

1994년 데이터를 2024년에 맞게 조정한다. 미묘하게 다른 extent와 resolution을 일치시킨다.

```{r}
seoul_1994 <- resample(seoul_1994, seoul_2024, method = "bilinear")
```

## 영상 대수를 활용한 변화 유무 탐지

NDVI를 비교하고자 한다. 2024년의 NDVI를 계산한다.

```{r}
NDVI_2024 <- (seoul_2024$`B5(NIR)` - seoul_2024$`B4(Red)`) / (seoul_2024$`B5(NIR)` + seoul_2024$`B4(Red)`)
names(NDVI_2024) <- "NDVI"
ggR(NDVI_2024)
```

1994년의 NDVI를 계산한다.

```{r}
NDVI_1994 <- (seoul_1994$`B4(Nir)` - seoul_1994$`B3(Red)`) / ((seoul_1994$`B4(Nir)` + seoul_1994$`B3(Red)`))
names(NDVI_1994) <- "NDVI"
qtm(NDVI_1994)
```

둘 사이의 영상 일치도를 높이기 위해 '영상대영상 대조 매칭(image to image contrast matching)'을 실시한다. [`RSToolbox`](https://bleutner.github.io/RStoolbox/) 패키지의 `histMatch()` 함수를 활용한다.

```{r}
NDVI_1994_new <- histMatch(NDVI_1994, NDVI_2024)
qtm(NDVI_1994_new)
```

2024년의 NDVI에 대한 지도를 제작한다.

```{r}
#| fig-width: 15
#| fig-height: 12
#| fig-dpi: 300
my_palette <- colorRampPalette(brewer.pal(11, "RdYlGn"))(100)
my_map <- tm_shape(NDVI_2024, raster.downsample = FALSE) + 
  tm_raster(style = "cont", palette = my_palette, title = "NDVI", midpoint = 0) +
  tm_shape(seoul) + tm_borders(lwd = 2, col = "gray20") +
  tm_legend(legend.position = c(0.85, 0.06)) +
  tm_layout(frame = TRUE, title = "NDVI (2024)", title.size = 2, 
            title.position = c("left", "top"), bg.color = "white", 
            inner.margins = c(0.05, 0.05, 0.05, 0.05)) +
  tm_scale_bar(color.dark = "gray60", position = c(0.01, 0.01), size = 0.6, breaks = seq(0, 20, 5)) + 
  tm_credits("SANG-IL LEE, Geography Education at SNU, 2025", size = 0.7)
my_map
```

```{r}
#| eval: false
#| echo: false
my.title <- "변화_탐지_영상_대수_1"
my.path.name <- "D:/My Classes/2025년 1학기/원격탐사와 지리자료분석/이미지/"
my.file.name <- paste0(my.path.name, my.title, ".jpg")
tmap_save(
  my_map, filename = my.file.name, width = 15, height = 12, dpi = 600
)
```

1994년의 NDVI에 대한 지도를 제작한다.

```{r}
#| fig-width: 15
#| fig-height: 12
#| fig-dpi: 300
my_palette <- colorRampPalette(brewer.pal(11, "RdYlGn"))(100)
my_map <- tm_shape(NDVI_1994_new, raster.downsample = FALSE) + 
  tm_raster(style = "cont", palette = my_palette, title = "NDVI", midpoint = 0) +
  tm_shape(seoul) + tm_borders(lwd = 2, col = "gray20") +
  tm_legend(legend.position = c(0.85, 0.06)) +
  tm_layout(frame = TRUE, title = "NDVI (1994)", title.size = 2, 
            title.position = c("left", "top"), bg.color = "white", 
            inner.margins = c(0.05, 0.05, 0.05, 0.05)) +
  tm_scale_bar(color.dark = "gray60", position = c(0.01, 0.01), size = 0.6, breaks = seq(0, 20, 5)) + 
  tm_credits("SANG-IL LEE, Geography Education at SNU, 2025", size = 0.7)
my_map
```

```{r}
#| eval: false
#| echo: false
my.title <- "변화_탐지_영상_대수_2"
my.path.name <- "D:/My Classes/2025년 1학기/원격탐사와 지리자료분석/이미지/"
my.file.name <- paste0(my.path.name, my.title, ".jpg")
tmap_save(
  my_map, filename = my.file.name, width = 15, height = 12, dpi = 600
)
```

차분을 이용해 변화를 탐지한다.

```{r}
NDVI_diff <- NDVI_2024 - NDVI_1994_new
qtm(NDVI_diff)
```

표준편차를 계산한다.

```{r}
global(NDVI_diff, fun = sd, na.rm = TRUE) |> round(digits = 1)
```

0.1을 임계값으로 하여 범주를 구분한다.

```{r}
NDVI_diff_cat <- classify(
  NDVI_diff, matrix(c(-Inf, -0.1, 1, -1, 0.1, 2, 0.1, Inf, 3), ncol = 3, byrow = TRUE))
NDVI_diff_cat <- as.factor(NDVI_diff_cat)
qtm(NDVI_diff_cat)
```

지도를 제작한다.

```{r}
#| fig-width: 15
#| fig-height: 12
#| fig-dpi: 300
my_map <- tm_shape(NDVI_diff_cat, raster.downsample = FALSE) + 
  tm_raster(style = "cat", 
            palette = c("red", "gray80", "darkgreen"), title = "Categories", labels = c("Loss", "No Change", "Gain")) +
  tm_shape(seoul) + tm_borders(col = "black", lwd = 2) +
  tm_legend(legend.position = c(0.87, 0.05), 
            legend.bg.color = "white", legend.bg.alpha = 0.6, 
            legend.title.size = 1.5, legend.text.size = 1.2) +
  tm_layout(inner.margins = c(0.05, 0.04, 0.06, 0.04), 
            title = "Change Detection: Vegetation", title.size = 2,
            title.position = c(0.02, 0.97)) + 
  tm_scale_bar(breaks = seq(0, 20, 5), text.size = 0.6, 
               color.dark = "gray60", position = c(0.03, 0.01)) +
  tm_credits(text = "SANG-IL LEE, Geography Education at SNU, 2025",
             size = 0.8, position = c(0.76, 0.01))
my_map
```

```{r}
#| eval: false
#| echo: false
my.title <- "변화_탐지_영상_대수_3"
my.path.name <- "D:/My Classes/2025년 1학기/원격탐사와 지리자료분석/이미지/"
my.file.name <- paste0(my.path.name, my.title, ".jpg")
tmap_save(
  my_map, filename = my.file.name, width = 15, height = 12, dpi = 600
)
```

## 다중 시기 조합 영상 변화 탐지

PCA 조합 영상을 통해 변화 탐지를 한다. 두 시기의 Landsat으로 부터 Blue, Green, Red, NIR 밴드를 추출하고, 그것에 PCA을 적용하는 기법을 사용한다.

```{r}
change_detect_PCA <- c(
  seoul_2024[[c("B2(Blue)", "B3(Green)", "B4(Red)", "B5(NIR)")]], 
  seoul_1994[[c("B1(Blue)", "B2(Green)", "B3(Red)", "B4(Nir)")]]
)
```

PCA를 적용한다.

```{r}
PCA_res <- rasterPCA(
  change_detect_PCA,
  spca = TRUE
)
PCA_map <- PCA_res$map |> stretch(minv = 0, maxv = 255, minq = 0.05, maxq = 0.95)
```

PCA 결과를 살펴본다.

```{r}
snu_PCA_res_recal <- function(PCA_RES){
  res <- PCA_RES
  n <- length(res$model$center)
  recal <- bind_rows(as_tibble(res$model$loadings[1:n,]), as_tibble(t(res$model$sdev)))
  recal <- recal |> mutate(
    band_id = c(str_c("B", 1:(n() - 1)), "Eigen"), .before = 1
    ) 
  recal[1:n, 2:(n+1)] <- recal[1:n, 2:(n+1)] * recal[(n+1), 2:(n+1)][rep(1, n), ]
  recal[(n + 1), 2:(n+1)] <- recal[(n + 1), 2:(n+1)]^2
  recal[(n + 2), 2:(n+1)] <- recal[(n + 1), 2:(n+1)]*100/n
  recal[(n + 2), 1] <- "Pct"
  recal[(n + 3), 2:(n+1)] <- t(cumsum(as.numeric(recal[(n + 2), 2:(n+1)])))
  recal[(n + 3), 1] <- "Cum_Pct"
  recal
  }

snu_PCA_res_recal(PCA_res)
```

PCA가 생성한 이미지를 검토한다. PC4가 식생의 변화를 가장 잘 보여주는 이미지로 판단된다.

```{r}
qtm(PCA_map[["PC4"]])
```

표준점수로 전환한다.

```{r}
PC4_norm <- normImage(PCA_map[["PC4"]])
```

-1과 1을 임계값으로 하여 범주를 구분한다.

```{r}
PC4_diff_cat <- classify(
  PC4_norm, matrix(c(-Inf, -1.5, 1, -1.5, 1.5, 2, 1.5, Inf, 3), ncol = 3, byrow = TRUE))
PC4_diff_cat <- as.factor(PC4_diff_cat)
# qtm(PC4_diff_cat)
```

지도를 제작한다.

```{r}
#| fig-width: 15
#| fig-height: 12
#| fig-dpi: 300
my_map <- tm_shape(PC4_diff_cat, raster.downsample = FALSE) + 
  tm_raster(style = "cat", 
            palette = c("red", "gray80", "darkgreen"), title = "Categories", labels = c("Negative", "No Change", "Positive")) +
  tm_shape(seoul) + tm_borders(col = "black", lwd = 2) +
  tm_legend(legend.position = c(0.87, 0.05), 
            legend.bg.color = "white", legend.bg.alpha = 0.6, 
            legend.title.size = 1.5, legend.text.size = 1.2) +
  tm_layout(inner.margins = c(0.05, 0.04, 0.06, 0.04), 
            title = "Change Detection: PCA", title.size = 2,
            title.position = c(0.02, 0.97)) + 
  tm_scale_bar(breaks = seq(0, 20, 5), text.size = 0.6, 
               color.dark = "gray60", position = c(0.03, 0.01)) +
  tm_credits(text = "SANG-IL LEE, Geography Education at SNU, 2025",
             size = 0.8, position = c(0.76, 0.01))
my_map
```

```{r}
#| eval: false
#| echo: false
my.title <- "변화_탐지_PCA_1"
my.path.name <- "D:/My Classes/2025년 1학기/원격탐사와 지리자료분석/이미지/"
my.file.name <- paste0(my.path.name, my.title, ".jpg")
tmap_save(
  my_map, filename = my.file.name, width = 15, height = 12, dpi = 600
)
```
